臺灣新竹地方法院刑事判決
110年度易字第372號
公  訴  人  臺灣新竹地方檢察署檢察官
被      告  葉勝榮


選任辯護人  魏廷勳律師
上列被告因恐嚇案件，經檢察官聲請以簡易判決處刑（110年度
偵字第3360號），本院受理後（110年度竹北簡字第119號），認
不宜依簡易判決處刑，改適用通常訴訟程序審理，本院判決如下
：
    主  文
乙○○無罪。
    理  由
一、公訴意旨略以：被告乙○○與告訴人甲○○因購買不動產及養狗
    環境衛生糾紛而心生不滿，竟基於恐嚇之接續犯意，於民國
    110年2月4日下午4時25分及同日下午5時30分許，在其位於
    新竹縣○○鄉○○村0鄰○○街00○0號住處，利用FACEBOOK（俗稱
    臉書）之Messenger通訊軟體程式傳送內容為：「…妳好像要
    我的利益的樣子……那妳就等死吧！」、「妳她媽的你找死啊
    」、「你最好在家上吊，不然你出來不是人」等語之訊息予
    告訴人，以此方式恫嚇告訴人，致使告訴人心生畏懼，足以
    生危害於其生命安全。因認被告涉犯刑法第305條之恐嚇危
    害安全罪嫌等語。
二、按犯罪事實應依證據認定之，無證據不得認定犯罪事實；不
    能證明被告犯罪者，應諭知無罪之判決，刑事訴訟法第154
    條第2 項、第301 條第1 項分別定有明文。又事實之認定，
    應憑證據，如未能發現相當證據，或證據不足以證明，自不
    能以推測或擬制之方法，以為裁判基礎；認定不利於被告之
    事實，須依積極證據，苟積極證據不足為不利於被告事實之
    認定時，即應為有利於被告之認定，更不必有何有利之證據
    ；認定犯罪事實所憑之證據，雖不以直接證據為限，間接證
    據亦包括在內，然無論直接或間接證據，其為訴訟上之證明
    ，須於通常一般之人均不致有所懷疑，而得確信其為真實之
    程度者，始得據為有罪之認定，倘其證明尚未達到此一程度
    ，而有合理之懷疑存在，致無從為有罪之確信時，即不得遽
    為不利於被告之認定；另依刑事訴訟法第161 條第1 項之規
    定，檢察官對於起訴之犯罪事實，應負提出證據及說服之實
    質舉證責任，倘其所提出之證據，不足為被告有罪之積極證
    明，或其指出證明之方法，無從說服法院以形成被告有罪之
    心證，基於無罪推定之原則，自應為有利於被告之認定。
三、公訴意旨認被告此部份涉犯上開罪嫌，係以被告之供述、告
    訴人之指訴及Messenger通訊軟體列印為其主要論據。被告
    固坦承於上開時、地傳送上開內容之訊息予告訴人，惟堅決
    否認有何恐嚇危害安全之犯行，並辯稱：我與甲○○間有因為
    房屋和土地的買賣發生糾紛，該土地及房屋有甲○○、沈鳳蘭
    和沈章營3位共有人，109年12月中旬左右，我就跟沈鳳蘭和
    沈章營達成購買合意，沈章營有託我依土地法的規定去處理
    甲○○的應有部分，我有答應會依甲○○的應有部分，分配給甲
    ○○一戶，並且再提供另外一塊土地給甲○○養狗，後來甲○○有
    請一位代書，該代書說我應該要依照土地的總面積而非應有
    部分作為分配給甲○○的比例的計算，所以我跟甲○○的協商就
    破局，後來傳送給甲○○的訊息，其中「…妳好像要我的利益
    的樣子……那妳就等死吧！」是指我沒有要屈就甲○○提出的條
    件、「妳她媽的你找死啊」只是口頭禪，而「你最好在家上
    吊，不然你出來不是人」只是單純的詛咒，我沒有要恐嚇甲
    ○○的意思等語。辯護人則為被告利益辯護稱：被告於109年1
    2月與其餘共有人協商購買土地及房屋，告訴人對此也是知
    情，而110年1月間，被告也與沈鳳蘭和沈章營達成購買本案
    土地的協議，故依照土地法第34條之1的規定，被告已無收
    購告訴人應有部分的必要，被告為了圓滿解決本案共有土地
    之開發，所以有與告訴人展開協商，但因告訴人之要求已經
    超過被告之底線，故被告於109年2月19日就與沈鳳蘭和沈章
    營簽訂買賣契約，並且將承諾告訴人之事項，均記載在附約
    上，故被告主觀上並無恐嚇告訴人之犯意及動機，且「…妳
    好像要我的利益的樣子……那妳就等死吧！」這段簡訊，依上
    下文義，顯然真意為「那妳就等到死吧」，而「妳她媽的你
    找死啊」亦只是要表達對告訴人要求的震驚與不滿，至於「
    你最好在家上吊，不然你出來不是人」只是詛咒之詞，被告
    均無表達未來將對告訴人有所加害之意，且告訴人雖稱其於
    110年2月4日收到被告的訊息後，就感到恐懼，但於110年2
    月9日及同年2月12日報案時，均未提及此訊息之情事，於11
    0年3月1日報案時，才提到被告以恐嚇手段欲促成土地交易
    糾紛，故告訴人顯係不滿被告，始會為此指述，被告所為不
    應構成恐嚇危害安全罪等語。
四、經查：
　㈠被告於上開時、地使用FACEBOOK之Messenger通訊軟體程式傳
    送內容為：「…妳好像要我的利益的樣子……那妳就等死吧！
    」、「妳她媽的你找死啊」、「你最好在家上吊，不然你出
    來不是人」等語之訊息予告訴人乙節，為被告自承不諱（見
    偵查卷第51頁至第52頁，本院卷第110頁），核與證人即告
    訴人甲○○於110年3月1日警詢、偵訊及本院審理中之證述相
    符（見偵查卷第24頁、第52頁，本院卷第151頁），此外，
    復有被告與告訴人間之Messenger通訊軟體對話截圖在卷可
    佐（見偵查卷第39頁至第40頁），此部事實可堪認定。另查
    ，告訴人斯時所居住門牌號碼新竹縣○○鄉○○街00巷00弄00號
    之房屋及坐落之新竹縣○○鄉○○段00地號土地（下稱本案房地
    ）為告訴人與其姊弟沈鳳蘭、沈章營所共有乙節，亦為證人
    甲○○於本院審理中證述明確（見本院卷第159頁），此外復
    有不動產買賣契約書在卷可佐（見本院卷第53頁至第60頁）
    ，此情亦可認定。
　㈡證人甲○○於偵訊中證稱：被告從109年11月找我，跟我說他想
    買我家的土地，而且他也關心我養狗的問題，也跟我說他有
    另外一塊100多坪的土地，可以租給我當作狗園，我認為被
    告當時想做建設，而且也有關心到我所飼養狗的問題，所以
    我是支持他的，我當時有跟被告說這屋子是我父母親留下來
    的，我想要保有並且留在原地，所以用該住宅以坪換坪的方
    式跟被告交換，後來有一天，我、我弟弟、代書和被告及被
    告的友人在京讚檳榔的總部談這件事，代書有問被告說蓋大
    樓不是要有藍圖，要被告把藍圖拿出來，但被告說沒有藍圖
    ，並且說要蓋檳榔攤的總部，我聽了以後就不贊成，而且被
    告當初跟我說好可以舊屋換新屋，讓1樓當我的住家，但談
    的當天又說要1樓或2樓要抽籤，這跟我原本的規畫不一樣，
    所以就談不下去了等語（見偵查卷第52頁）；嗣於本院審理
    中結證稱：本案被告要購買的土地及房屋，是我、我姊姊沈
    鳳蘭和我弟弟沈章營一起共有，但實際上只有我在使用，我
    姊姊和我弟弟只需要金錢，我的部分因為我沒有房屋，所以
    需要能夠分配房屋及土地，一開始被告跟我接觸時是要說蓋
    房子賣，說我可以以坪換坪，獲得新蓋好建物的1樓，但後
    來又說該處要蓋成京讚檳榔攤的總部，我只能獲得2樓或3樓
    ，而且要抽籤，這跟當初被告答應的條件不同，而且加上新
    蓋好房子的用途跟原本說好的不一樣，所以我才不答應出售
    我的應有部分等語（見本院卷第159頁至第160頁）。是依證
    人甲○○上開證言，可認被告與證人甲○○2人間，確實就本案
    房地出售與被告興建建築物後，證人甲○○可獲分配之樓層及
    面積大小乙事，產生落差，證人甲○○並因此拒絕出售其應有
    部分與被告，循此以觀，可認告訴人確實因出售本案房地與
    被告後，因可再獲分配之樓層及面積之爭議，而與被告有所
    爭執，告訴人並拒絕出售其之應有部分。
　㈢觀諸被告與告訴人2人間於110年2月4日前之Messenger通訊軟
    體對話內容，被告與告訴人2人於109年12月31日起至110年1
    月15日止，均就告訴人可獲分配之房屋大小及犬隻飼養問題
    多所著墨，且被告於109年12月31日、110年1月5日，均有提
    出相對應之解決方案，而告訴人則於110年1月15日表示不願
    出售應有部分，有該對話截圖在卷可佐（見偵查卷第35頁至
    第38頁），而被告於110年2月4日下午4時25分許及同日下午
    5時30分許傳送公訴意旨所指之訊息前之同日下午4時3分許
    ，告訴人傳送內容為「葉先生午安我決定告訴你兩點事實：
    1、當初答應我家可以賣你，是因為你說這裡你要蓋大樓。2
    、當初我們也講好，我被分配到的是我家原地新建一樓。但
    是我帶呂代書準備擬定草約的當天，你卻改口說這裡你要蓋
    京讚總部，而非大樓。又說我住的樓層要用抽籤，而非原本
    說定的一樓。我無法和一個說話不一致的人談論任何事情。
    你現在這麼短的時間裡頭就可以反覆說謊，萬一講好後未來
    你又翻臉不認，我可是會叫天天不應叫地地不解的困境，我
    現在過的好好的，沒理由去跟你去冒風險。有一次在素麵館
    遇見呂代書，呂代書請我把話跟你說清楚，我說好，現在我
    就讓你知道問題出在哪裏。結論是，你的說法前後不一致 
    ，讓我無法相信，導致我不願意賣我家。」之訊息予被告，
    以該訊息截圖在卷可佐（見偵查卷第38頁背面至第39頁）。
    而被告於同日下午4時25分許傳送予告訴人之訊息全文則為
    「小姐！我很有誠意也沒說話不一！我說我要蓋.就是要蓋
    樓房.跟蓋大樓是一樣意思.是你會錯意...請問妳我蓋3樓跟
    蓋6樓差在哪？也不關妳的事.我說我一定履約妳要的條件原
    地配房屋給你就是確定的我沒說謊.妳家有1-2樓的選擇就給
    妳選擇1樓或2樓而已！還給妳15.5坪就看能一房2廳或一房1
    廳足15.5坪嗎……如果超過一點點我也當送妳沒關係！妳故意
    請一個呂代書來說我說話不算話是什麼意思我不懂？我還答
    應妳租妳地方養狗送3個貨櫃已經很有誠意請妳維持這裡的
    居住環境了！別人不給妳這些條件是我才給妳的！我也說了
    請呂代書來幫妳見證他也說好.我請呂代書畫草圖地圖他也
    說好！是妳會錯意吧我釋出善意是為了環境.『妳好像要我的
    利益的樣子……那妳就等死吧！』我慎重告訴妳！我沒有說話
    不算話！一切都照給妳談好的條件走！如果妳想要多加是不
    可能的.妳能臭我沒違法.我也會想盡辦法一切讓妳難過日子
    ..因為妳影響到我們生活品質了。我已經很退讓了妳不要得
    寸進尺！重申一次.....我從頭到尾都沒說話不一！是妳自
    己多想3樓跟6樓的差異……蓋幾樓跟妳一點關係都沒有.我只
    要是蓋樓房還給妳15.5坪看是1房2廳嗎或1房一廳的坪數還
    給妳（出地給妳養狗.送3個貨櫃.住家只能養2隻狗）給妳獨
    立產權！從頭到尾就是這樣 。妳會錯意可以再想想。萬一
    我不想買了..妳也不會好過的！妳能影響我我也能影響妳 
    ！我沒在怕！妳好好考慮吧」、於同日下午5時30分傳送訊
    息予告訴人之全文則為「短時間內能說謊的人是妳！我這個
    人很阿沙力是眾人皆知.妳想凹我我知道！我也退讓了！沒
    想到妳是想要一整層一樓喔！『妳她媽的妳找死啊？』妳才持
    份3/1而已妳以為整棟房子妳的喔！妳弟妹是不可能產權給
    妳的妳想太多了……要不是他們請我要保證妳的住產權我才懶
    得理妳！不要得了便宜賣乖啊！看看妳自己幾倆重！妳的物
    資是詐騙...我一定搓（戳）破妳的謊言.騙物資來騷擾我們
    的生活品質！我也會告訴大家妳的行為是把人當狗看...狗
    才是人！誰再捐給妳就是害我們鄰居！妳瘋我就比妳瘋！妳
    正常我就正常跟妳來往！所有鄰居能忍受妳10年！我跟妳說
    ...我一年都不忍了！『妳最好在家上吊……不然妳出來不是人
    。』」，亦有各該訊息在卷可證（見偵查卷第39頁至第40頁
    ），參諸告訴人與被告2人間，已因本案房地合建後，告訴
    人可獲分配之事產生糾紛，已如前述，況被告於告訴人拒絕
    出售應有部分前，亦已多次提出相關條件與告訴人磋商，亦
    見前述，是依被告傳送予告訴人訊息內容上下文義觀之，被
    告顯係因認其所提出之條件不為告訴人所接受，以致購買告
    訴人應有部分之計畫破局，因而對於告訴人為較粗暴激烈之
    言語之抱怨，尚難謂為惡害之告知，況被告復於110年2月19
    日亦與其餘共有人沈鳳蘭、沈章營簽約購買本案房地，有不
    動產買賣契約書在卷可佐（見本院卷第53頁至第60頁），則
    被告既可向其餘共有人購得本案房地所有權之全部，被告實
    無動機以恐嚇告訴人之手段，以遂行其收購本案房地之目的
    ，是以被告及辯護人上開所辯，尚非全然無稽，從而，本案
    要難遽認被告傳送上開訊息予告訴人之際，主觀上有恐嚇告
    訴人之犯意存在。　
五、綜上所述，本案公訴人所提出之積極證據，尚難認定被告主
    觀上有何恐嚇之犯行，不足以使本院為被告有罪之確信，依
    罪疑惟輕之法則，本院自應就上開部分均為被告無罪之諭知
    。　　　　
據上論斷，應依刑事訴訟法第452條、第301條第1項前段，判決
如主文。
本案經檢察官廖啟村聲請簡易判決處刑，經檢察官孫立婷到庭執
行職務。
中　　華　　民　　國　　111 　年　　1 　　月　　10　　日
                  刑事第五庭  法　官　華澹寧
以上正本證明與原本無異。　　　　　　　　　
如不服本判決應於收受判決後20日內向本院提出上訴書狀，並應
敘述具體理由。其未敘述上訴理由者，應於上訴期間屆滿後20日
內向本院補提理由書(均須按他造當事人之人數附繕本)「切勿逕
送上級法院」。
中　　華　　民　　國　　111 　年　　1 　　月　　10　　日
                              書記官  吳羽君